臺灣高等法院臺中分院刑事判決
110年度上訴字第2013號
上  訴  人  臺灣臺中地方檢察署檢察官
被      告  張朝閔


上列上訴人因被告偽造文書等案件，不服臺灣臺中地方法院109
年度訴字第2944號中華民國110年10月14日第一審判決（起訴案
號：臺灣臺中地方檢察署109年度偵續字第161、162號，109年度
偵字第29351號），提起上訴，本院判決如下：
    主  文
上訴駁回。
    理  由
一、公訴意旨略以：被告張朝閔前與告訴人黃祺薰（原名黃詩萍
    ）為同居男女朋友，詎其㈠意圖為自己不法之所有，於民國1
    08年6月底，未經告訴人黃祺薰同意，擅自拿取告訴人黃祺
    薰所有之華南商業銀行（下稱華南銀行）提款卡（卡號0000
    00000000）後，持卡前往超商或金融機關，再利用先前詢問
    告訴人黃祺薰而得知之密碼（與黃祺薰之○○郵局帳戶之金融
    卡密碼相同），操作超商或金融機關內之ATM後，於附表一
    所示之時間，盜領上開華南帳戶內、如附表一所示金額之款
    項，共計6筆（108年7月8日部分，為告訴人黃祺薰自己所提
    領，另經檢察官為不起訴處分）。㈡意圖為自己不法所有，
    並基於行使偽造文書之犯意，擅自拿取告訴人黃祺薰之玉山
    銀行信用卡（卡號：0000000000000000），於附表二所示之
    時間，前往附表二所示之地點，盜刷上開信用卡消費（金額
    如附表二所示，共計3萬4000元），致使附表二所示之店家
    ，陷於錯誤，而誤信係上開信用卡所有人告訴人黃祺薰消費
    ，而同意交易交付財物予被告張朝閔，並於附表二編號8所
    示之時間、地點，在刷卡簽帳單上偽造告訴人黃祺薰當時之
    名字「黃詩萍」之簽名1枚（其餘消費金額無庸簽名或查無
    確有簽名之事實），而偽造簽帳單之私文書1紙，用以表示
    告訴人黃祺薰同意消費，再交付予附表二編號8所示之店家
    而行使之。因認被告張朝閔上述㈠所為，係犯刑法第339條之
    2第1項之以不正方法由自動付款設備取得他人之物，共3罪(
    其中附表一編號1至2、3至5為接續犯，各論以1罪）；㈡所為
    ，係犯刑法第339條第2項詐欺得利（附表二編號1至3、編號
    8共2次）、第339條第1項之詐欺取財罪（附表二編號4至7、
    9至13共7次）、第216條、第210條行使偽造私文書（附表二
    編號8）等罪嫌。
二、犯罪事實應依證據認定之，無證據不得認定犯罪事實；不能
    證明被告犯罪者，應諭知被告無罪之判決，刑事訴訟法第15
    4條第2項、第301條第1項分別定有明文。又事實之認定，應
    憑證據，如未發現相當證據或證據不足以證明，自不能以推
    測或擬制之方法，為裁判基礎。至於認定不利於被告之事實
    ，須依積極證據，苟積極證據不足為不利於被告事實之認定
    時，本於無罪推定原則，應為有利於被告之認定；而所謂「
    積極證據足以為不利被告事實之認定」係指據為訴訟上證明
    之全盤證據資料，在客觀上已達於通常一般之人均不致於有
    所懷疑，而得確信被告確曾犯罪之程度，若未達到此一程度
    ，而有合理懷疑之存在時，即無從為有罪之認定。再者，證
    據之證明力，雖由法官評價，且證據法亦無禁止得僅憑一個
    證據而為判斷之規定，然自由心證，係由於舉證、整理及綜
    合各個證據後，本乎組合多種推理之作用而形成，單憑一個
    證據通常難以獲得正確之心證，故當一個證據，尚不足以形
    成正確之心證時，即應調查其他證據。尤其證人之陳述，往
    往因受其觀察力之正確與否，記憶力之有無健全，陳述能力
    是否良好，以及證人之性格如何等因素之影響，而具有游移
    性；其在一般性之證人，已不無或言不盡情，或故事偏袒，
    致所認識之事實未必與真實事實相符，故仍須賴互補性之證
    據始足以形成確信心證；而在對立性之證人（如被害人、告
    訴人）、目的性之證人（如刑法或特別刑法規定得邀減免刑
    責優惠者）、脆弱性之證人（如易受誘導之幼童）或特殊性
    之證人（如秘密證人）等，則因其等之陳述虛偽危險性較大
    ，為避免嫁禍他人，除施以具結、交互詰問、對質等預防方
    法外，尤應認有補強證據以增強其陳述之憑信性，始足為認
    定被告犯罪事實之依據。
三、公訴意旨認被告張朝閔(下稱被告)上開犯行，無非係以被告
    於警詢及偵查中之供述、告訴人黃祺薰(下稱告訴人)於警詢
    及偵查中之指訴、告訴人之華南商業銀行和美分行帳戶存摺
    封面及交易明細影本1份、開戶資料1份及交易明細1紙、告
    訴人前往附表一編號4、5、6提領款項之監視器照片擷圖各1
    張、告訴人之上開玉山銀行信用卡消費帳單明細1紙、語音
    譯文2份（語音譯文-2個檔案、語音譯文-4個檔案）、臺灣
    臺中地方檢察署109年9月15日下午5時25分、109年9月17日
    上午11時5分公務電話紀錄表各1紙、109年9月21日下午3時4
    5分公務電話紀錄表1紙及台新銀行簽帳單1影本1紙等主要依
    據。
四、訊據被告堅詞否認有上開犯行，辯稱：㈠那時候我與告訴人
    同居直到分手之後才衍生出這些問題，華南銀行的卡是告訴
    人給我，密碼也是告訴人告訴我的，是她同意我去領他的錢
    出來。㈡玉山信用卡部分，是她將信用卡借給我，允許我使
    用，之後我再以現金還給她。簽名部份，租車都是我跟告訴
    人一起去，我去結帳時，是她把卡給我，這些告訴人都知情
    ，只是租車的人說我不是本人，必需簽告訴人的名字，我沒
    有辦過信用卡，所以只能照租車的人說的去做，這些過程告
    訴人均知情，因卡本來就不在我身上，是經過他同意並拿給
    我使用等語。
五、經查：
　㈠被告對於公訴意旨㈠所指提領告訴人華南銀行帳戶內款項及使
    用告訴人玉山銀行信用卡消費之客觀事實，均不否認，並有
    告訴人之華南商業銀行和美分行帳號000000000000號帳戶之
    開戶資料及交易明細（見109偵9882號〈下稱偵卷二〉第77至9
    7頁）、被告前往如附表一編號4、5、6所載提領款項之監視
    器照片擷圖各1張（見偵卷二第99至100頁）、玉山銀行信用
    卡消費帳單明細1紙（見偵卷二第157-158頁）在卷可稽。此
    部分事實可堪認定。
　㈡公訴意旨一㈠即華南銀行部分：
　⒈告訴人於108年11月30日警詢證稱：被告是我前男友，當時我
    們住在一起，於108年8月26日分手，住在一起期間我是將華
    南提款卡放在我的皮包中，並未發現被他偷走，但他是用我
    告訴他的郵局密碼去試而盜領的（見偵卷二第36頁）、於10
    9年1月7日警詢時證稱：108年6月26日23時許，我發現張朝
    閔有動我的皮包，那時候我不知道他是否拿走了我的提款卡
    ，是之後我要去領華南銀行的錢我才發現我華南銀行帳戶裡
    的錢剩十多元，提款卡仍在我身上等語（見偵卷二第40頁）
    。
  ⒉告訴人109年5月4日偵查中證稱：我把郵局提款卡借給被告存
    錢，當時我打開皮包給被告看，被告看到裡面還有華南跟玉
    山提款卡，問我能不能一起借給他，我說用郵局就好，但是
    被告有問我各個銀行提款卡密碼是不是都一樣，我說是，我
    當場有告訴被告郵局提款卡密碼，但沒有給被告其他二個銀
    行的提款卡等語；（問：被告辯稱你曾請他去提款賣車的錢
    1萬多元，因此借他華南銀行帳戶並告訴他提款卡密碼，有
    無此事？）那是我媽媽賣掉他名下的車子，把錢當作我的生
    活費匯給我，這是我媽媽給我的生活費，我沒有請被告去提
    款，是被告偷拿我華南銀行的提款卡去提款，被告第一天偷
    我提款卡就去轉帳，後面金額也不像是我叫他去提款，因為
    被告連餘額500元都提走，被告在108年6月30日分別轉帳1萬
    2千元、9千元到別的帳戶，這些帳戶我都不認識。（問：郵
    局帳戶裡的錢，是你和被告一起投資經營美髮店的營收？）
    當初已經講好要跟被告結婚，才講好要借給被告，一起經營
    ，當時我白天在銀行工作，晚上就會去美髮店幫忙。（問：
    華南銀行帳戶裡的錢來源為何？）在108年6月30日之前是我
    自己原本的錢，108年7月1日進來的是我媽媽匯款給我的錢
    。（問：後來你有取回2張提款卡？何時、如何取得？）華
    南銀行的提款卡是被告使用完後，偷偷放回我的錢包，我是
    後來用自己的卡去提款時才發現錢少了，郵局的提款卡是我
    一開始借給被告用，後來被告劈腿後，被告在108年9月13日
    把我的東西放在我家門口，被告在有傳簡訊跟我說提款卡也
    在裡面，這時候我才把提款卡拿回來。（問：案發後有無問
    過被告？有無手機對話紀錄能證明被告是盜領你存款？）被
    告有說要一次把欠我的9萬五千元要一次還給我，也會把錢
    存在我郵局的提款卡裡面，但是裡面沒有講到盜領的事情（
    見偵卷二第151至153頁）。
　⒊告訴人於原審審理時證稱：我們交往期間，金錢不算共同使
    用。因為他美髮店所有的營收都是他拿去，反而是一直在跟
    我借錢。美髮店是他開的，但是他後來用騙的，如果幫忙協
    助他做這一塊，他以後會把收入都給我管理。然後第一次騙
    我去貸款，再來就是陸陸續續去盜刷，跟登入小額這樣刷我
    的錢。他有騙我去貸款、貸車貸。然後那筆錢，他是去還外
    面的高利貸。所以我根本就沒有投資或合夥美髮店，只有在
    店裡面幫忙。108年6月底，我沒有借給被告我的華南提款卡
    。他跟我講說他都是現金收入，而且他當時因為卡了一個官
    司，所以他的帳戶被凍結，他要借一個帳戶好把現金存進去
    ，不然他每天的6000、7000元的收入，他怕會不見、不好打
    理之類的。我打開皮包，他就看到我有三張卡，華南銀行、
    玉山銀行跟郵局的。他就問我可否借他一張，當下我想說收
    入本來就要存著，比較不會不見，然後我就把郵局的借他。
    因為我印象中，我很久沒有使用郵局的卡，就算裡面有錢，
    頂多幾10元、幾100元而已，所以我就借他。然後他就問我
    說，其他張可不可以借他，我說不行，然後他就問我密碼，
    我就告知他密碼。他就問：「那其他張呢？」，我說：「其
    他張也是一樣，但是這兩張是我在使用的」，我有跟他這樣
    講過。郵局的有借給被告。其他的卡，我確定沒有借，但是
    我有跟他講密碼，其他是我工作收入，還有我有時候要匯給
    我媽媽，或是她會把一些我賺的錢匯進來。因為我身上還有
    現金，所以我沒有去查看提款卡裡面的金額是否存在，因為
    不是翻現金，就是翻信用卡等語（見原審卷第106至111頁）
    。
　⒋本案依據卷內公訴人提出之證據，除了告訴人單方面之證述
    ，並無任何被告係以竊盜等不正方法取得告訴人華南銀行提
    款卡及密碼之證據。而從告訴人證述以觀，被告在本案行為
    時，因為與告訴人為男女朋友關係，當時有意與被告結婚，
    有借錢給被告經營美髮店，更曾經把告訴人郵局的提款卡及
    密碼交付給被告，被告與告訴人在交往期間，因為美髮店經
    營等因素，告訴人與被告財產確實曾經有互相流通之情況。
    且依據告訴人於原審109年度訴字第629號民事訴訟（被告即
    張朝閔）109年3月12日言詞辯論時所述，108年7月7日告訴
    人有以汽車增貸15萬元借給被告重整美髮店及擴店（見該案
    民事卷第192頁）。在告訴人有借錢給被告，且同時期亦同
    意被告持告訴人郵局提款卡，甚至告知密碼供被告提款之情
    況下，倘若告訴人不願意借郵局以外之華南銀行提款卡予被
    告使用，實無並告知密碼之必要，是實在難憑告訴人單一指
    述即認定被告持告訴人華南銀行提款卡領款之行為，是全然
    未經告訴人同意或授權下所為，自難認定被告有何主觀之犯
    意。
　㈢公訴意旨一㈡即玉山銀行部分：
　　告訴人於原審證稱：我收到信用卡帳單才知道有附表二之信
    用卡消費，知道後我也是問被告：「為什麼要刷我的卡片？
    」，他也是跟我講他會還，但是我第2次收到的時候是8月初
    。8月10日那個時候會跟他分手，是因為他用這種方式在騙
    我的錢，又有劈腿，所以種種的現象，我就是在那個時間跟
    他斷掉，但是後續的這些東西我有在跟他追討，他變成是賴
    皮、不還。因為他前面就是有盜刷我的小額。我第一個反應
    就是說一定又是他偷刷。好像是11月、12月的時候，我有去
    豐原的豐東派出所做筆錄，後續由那個警察轉達跟我講，因
    為我要告他盜刷還是妨礙電腦使用這部分，被告有跟警察承
    諾說他會跟我調解這部分，希望我不要再告他，請警察轉達
    給我知道。108年8月的信用卡帳單，因為那時候不懂，我怕
    會有信用瑕疵，所以我就繳掉，因為我下個月就去銀行上班
    ，我怕這樣會進不去，所以那個時候我就湊齊繳掉。附表二
    編號8的這一筆是在7月13日，租6000元，這次我不在場。他
    那個時候是累積，後來租車有打給我問我們什麼時候要還車
    ，所以我有跟他講：「你不還車，你也要去跟人家結清」，
    然後那幾天他有去，但是我不曉得是哪一天去，因為我再來
    就沒有接到租車的電話，所以我就沒有再去問這些事情。租
    車公司是用LINE通知我要叫被告去結清，租車公司會有我的
    line，是因為被告說他晚上要去打工，然後我問：「哪裡租
    車比較便宜？」，女生的反應就是會一家、一家去比價，然
    後每個租車公司都會用line讓人家去做一個費用諮詢，所以
    我才會有上馬租車，其實我那期間有好幾間租車的line。卡
    片沒有經過被告的手，我是直接給店員。如果有簽名，當下
    都是我簽名等語（見原審卷第111至120頁）。固指控被告有
    「盜刷」其玉山信用卡，亦即未經告訴人同意或授權使用信
    用卡消費等情，惟除了告訴人單一指述外，並無其他證據可
    以補強。況且倘若被告係未經告訴人同意或授權，盜刷告訴
    人之信用卡，告訴人在收到108年8月之信用卡帳單時，卻沒
    有向銀行提出任何質疑，逕自於同年月12日即繳款截止日完
    納所有之信用卡費用(見偵卷二第157頁），直到109年5月4
    日檢察官偵查告訴人最初提告之被告盜用小額付款案件尾聲
    ，才一併提告此部分事實（見偵卷二第153頁），亦與一般
    信用卡使用者發現遭不明人士盜刷之反應有違。公訴人指控
    被告盜刷信用卡等情，依據卷內證據，並無法使法院得到有
    罪之心證。
六、本案公訴意旨所指控被告未經告訴人同意或授權提領華南銀
    行款項、使用玉山信用卡消費等情，除了告訴人單一指述外
    ，並無其他補強證據可以證明上開領款或刷卡行為均為被告
    擅自為之而構成犯罪。尤其被告與告訴人在公訴意旨所指時
    間，實際上為同居情侶關係，告訴人在感情存續期間，甚至
    也願意出資借貸款項提供被告經營美髮店使用，被告與告訴
    人2人在交往期間亦有一定金錢往來關係，自難僅憑告訴人
    單一指述即認定本案被告與告訴人之金錢往來告訴人均未曾
    同意或授權，而有公訴意旨所指罪名之主觀犯意。原審因而
    以檢察官指述被告上揭犯行，仍存有合理之懷疑，尚未達於
    可確信其真實之程度，法院本於罪證有疑、利於被告之原則
    ，應為有利於被告之認定，不能證明被告犯罪，依法應為無
    罪之諭知。經核並無不合，應予維持。
七、檢察官上訴意旨略以：㈠華南銀行部分，被告於偵查中供稱
    ：當時伊還跟告訴人交往時，關於華南商業銀行帳戶部分伊
    並不清楚，印象中只有一次告訴人把提款卡給伊，也告訴伊
    提款卡密碼，叫伊去提領告訴人賣車的錢約新臺幣1萬多元
    等語，由被告於偵查中所述，足證告訴人並未同意或授權被
    告使用華南商業銀行帳戶及提款卡，如有，也僅於幫忙提領
    金額1萬多元之賣車款項，然本件附表一款項由被告提領多
    達6筆，總金額合計5萬餘元，與被告供稱曾有使用告訴人華
    南銀行提款卡提領一筆賣車款項1萬多元不符，且有被告在
    超商ATM提領附表一編號4、5、6所示款項畫面在卷可稽，則
    被告確實未經告訴人同意或授權即擅自提領華南商業銀行帳
    戶內款項，已臻明確。㈡原審判決認告訴人在收到108年8月
    之玉山銀行信用卡帳單時，沒有向銀行提出任何質疑，即逕
    自完納所有之信用卡費用，直到109年5月4日檢察官偵查告
    訴人最初提告之被告盜用小額付款案件尾聲，才一併提告此
    部分，與一般信用卡使用者發現遭不明人士盜刷之反應有違
    ，逕而推論系爭信用卡應係告訴人授權被告使用，而採信被
    告之辯述。惟被告與告訴人原為男女朋友關係，在被告表示
    會償還刷卡金額，告訴人未立即提告實可理解，且百分之百
    信任被告所言，並擔心會影響自身之信用及行員工作才先繳
    清被告所盜刷之卡費，殊不知事後，被告竟一毀諾言，告訴
    人方才提出本件告訴，是以，自不得僅以告訴人事後提告之
    時間點及已清償卡費等情，即否定被告有本件犯行，且遽此
    推論告訴人同意被告使用系爭信用卡。是以，原審就被告上
    揭犯行，遽為被告無罪之諭知，其判決認事用法，顯有違誤
    ，請將原判決撤銷，更為適當合法之判決。經查，㈠華南銀
    行部分：⒈被告固於偵查中為如上訴意旨㈠之供述，惟對此被
    告於本院供稱：因時間有點久，該次是告訴人跟我說有賣車
    的錢進來，她叫我去提領，所以只記得這一次，但倘有提款
    都是回去後就將提款卡交給他了，我也忘記提領幾次了等語
    （見本院卷第304至305頁），且告訴人對賣車之事亦不爭執
    ，僅證稱因時間有點久忘記了等語（見本院卷第105頁），
    則被告記得印象深刻中之該次，而忘記其他如附表一該次以
    外之各次，尚難遽認與常情有違，況且告訴人與被告2人於
    未分手前之債權債務關係，甚為複雜，被告於偵查之初未能
    完整記起，嗣於檢察官提示ATM監視器擷圖其提領之情形後
    而確認如附表一係其所提領（見偵續卷一第30頁），亦合於
    常情，自尚難僅因其前揭偵查中之該次供述遽認其餘所辯均
    不足採。⒉關於被告係如何提領華南銀行如附表一之款項，
    告訴人稱被告係利用其告訴他的郵局密碼測試而盜領的等語
    ，惟觀之華南銀行108年6月6日至同年7月8日期間之交易往
    來情形，均無測試之記錄（見本院卷第241頁），是告訴人
    前揭所述是否可言，已非無疑？再者，附表一編號6即108年
    7月3日後之7月8日該筆4,000元係告訴人所提領且提領後帳
    戶內之領額僅38元（見本院卷第241至242頁)，倘附表一編
    號1至6為被告未經告訴人之同意或授權，何以告訴人
　　於108年7月8日仍願借被告2,000元(見原審109年度訴字第62
    9號民事卷第191頁），則被告辯稱係經被告同意而提領尚非
    全然無據，況且本件係被告所盜領除告訴人之指述外，檢察
    官亦未再提出其他足以證明被告此部分犯罪之新證據供調查
    ，僅以前詞指摘原審判決為被告無罪之諭知，認事用法有未
    洽云云，其此部分上訴自無理由。㈡玉山信用卡部分，已據
    原審敘明除告訴人之單一指述外，並無其他證據可資補強，
    且告訴人所為提告之時點係如何一般信用卡使用者發現遭不
    明人士盜刷之反應有違，已如上述，檢察官未再提出補強證
    據，僅以上詞而為相異之評價，自難遽採，其此部分之
　　上訴亦無理由。從而檢察官上訴為無理由，應予駁回。
據上論結，應依刑事訴訟法第368條，判決如主文。
本案經檢察官蔡雯娟提起公訴，檢察官温雅惠提起上訴，檢察官
謝名冠到庭執行職務。
中　　華　　民　　國　　111 　年　　4 　　月　　20　　日
            刑事第二庭    審判長法　官 吳進發(主辦)
                                法　官 石馨文
                                法　官 許月馨
以上正本證明與原本無異。　　　　　　　　　　　　　　　　
檢察官如不服本判決應於收受送達後二十日內向本院提出上訴書
狀，惟須受刑事妥速審判法第9條第1項限制，其未敘述上訴之理
由者，並得於提起上訴後二十日內向本院補提理由書（均須按他
造當事人之人數附繕本）「切勿逕送上級法院」。因疫情而遲誤
不變期間，得向法院聲請回復原狀。
 　　　　　　　　　　　 　　　  書記官  洪  宛  渝 

中　　華　　民　　國　　111 　年　　4 　　月　　20　　日
刑事妥速審判法第9條
除前條情形外，第二審法院維持第一審所為無罪判決，提起上訴
之理由，以下列事項為限：
一、判決所適用之法令牴觸憲法。
二、判決違背司法院解釋。
三、判決違背判例。
刑事訴訟法第三百七十七條至第三百七十九條、第三百九十三條
第一款規定，於前項案件之審理，不適用之。  
附表一
編號 時間 金額（新臺幣） 備註 1 108/6/30 01/17/17 1萬2015元  2 108/6/30 01/26/10 9015元  3 108/7/1  12/35/34 4005元  4 108/7/1  14/29/01 505元 有超商影像 5 108/7/1  23/59/35 1萬5505元 有超商影像 6 108/7/3  00/42/27 1萬2505元 有超商影像 
附表二
編號 交易日期 店家名稱 金額 1 108年7月5日 Google（遊戲點數之利益） 1000元 2 108年7月5日 Google（同上） 1000元 3 108年7月5日 Google（同上） 1000元 4 108年7月11日 統一超商-新豐興 3000元 5 108年7月11日 全家便利商店-豐原新水源店 3000元 6 108年7月13日 全家便利商店-新社新中和店 3000元 7 108年7月13日 全家便利商店-豐原新水源店 3000元 8 108年7月13日 桃園上馬租賃有限公司（租車費用利益） 6000元 9 108年7月14日 統一超商-新豐興 3000元 10 108年7月14日 統一超商-新豐興 1000元 11 108年7月14日 統一超商-豐信 3000元 12 108年7月14日 萊爾富-豐原豐商店 3000元 13 108年7月14日 萊爾富-豐原豐商店 3000元